【裁判字號】    95,交上易,65
【裁判日期】    950421
【裁判案由】    過失傷害
【裁判全文】
臺灣高等法院刑事判決                95年度交上易字第65號
上  訴  人  臺灣臺北地方法院檢察署檢察官
被      告  甲○○
上列上訴人因被告過失傷害案件，不服臺灣臺北地方法院94年度
交易字第542號，中華民國95年1月26日第一審判決（起訴案號：
臺灣臺北地方法院檢察署94年度偵字第15199號），提起上訴，
本院判決如下：
    主  文
上訴駁回。
    事實及理由
一、本案經本院審理結果，認第一審以被告甲○○犯刑法第二百
    八十四條第一項之過失傷害罪，依自首之規定減輕其刑後，
    判處拘役四十日，並諭知易科罰金折算之標準為三百元折算
    一日，認事用法及量刑均無不當，應予維持，並引用第一審
    判決書記載之事實、證據及理由（如附件）。
二、檢察官循告訴人所請提起上訴，上訴意旨略以：(一)事發路口
    有一茂密之竹林，告訴人於發現被告駕駛之自用小客車車頭
    突出於事發路口竹林邊緣之際，旋即緊急煞車，並於發現被
    告煞停後旋即將機車往左閃避，此有現場照片可參，足見告
    訴人毫無未注意車前狀況之缺失。(二)另根據警方製作之現場
    草圖，煞車痕略為彎曲，且長達七點五公尺，此有現場照片
    可佐，然卷附現場圖煞車痕非但為直線，且長度竟為九點五
    公尺，顯有違誤，且此攸關告訴人於被告駕車肇事當時車速
    ，爰請調閱員警現場圖之草圖查明原委。(三)另發生本件交通
    事故後，在員警到場處理之際，係告訴人早於被告先行向員
    警說明事發梗概，並非被告主動報警自首。(四)被告迄今並未
    與告訴人和解，且於偵審中一再推諉卸責，原審量處拘役四
    十日，顯屬過輕等語。
三、惟查：(1)本件車禍經台灣省台北縣區車輛行車事故鑑定委員
    會鑑定結果，認「一、甲○○（被告）駕駛自小客車，行經
    無號誌之交岔路口，左轉車未讓直行車先行，為肇事主因。
    二、乙○○（告訴人）駕駛普通重機車，行經無號誌之交叉
    路口，未注意車前狀況，為肇事次因。」（偵字第一五一九
    九號卷第十二頁）。再經台灣省車輛行車事故覆議鑑定委員
    會覆議結果，結論為「照原鑑定意見，惟意見二文詞改為『
    乙○○駕駛重機車，行經狹路段之無號誌交叉路口，未減速
    慢行且為注意車前狀況，為肇事次因。」（同上卷第四十六
    頁）。且肇事地點為無號誌之交叉路口，告訴人行進方向右
    側視線又為路旁竹林所阻，無法察覺右方即寶橋路二三五巷
    之車輛，則依道路交通安全規則第九十三條第一項第二款、
    第九十四條第三項規定，告訴人自應隨時注意車前狀況，隨
    時採取必要之安全措施，並減速慢行，做隨時停車之準備，
    以防止危險事故發生，告訴人疏未注意上開事項，對本件車
    禍之發生自亦有過失責任。(2)警員所製作道路交通事故調查
    報告表之道路交通事故現場圖，係公務員職務上製作之紀錄
    文書，除顯有不可信之情況外，得為證據，刑事訴訟法第一
    百五十九條之四第一款定有明文。本件之道路交通事故現場
    圖（偵字第一五一九九號卷第三十二頁）已註明「Ｂ車（告
    訴人駕駛之機車）煞車痕九‧五」，現場照片亦有明顯之煞
    車痕遺留（同上卷第三十四頁），可見警員確係依據現場路
    面遺留之煞車痕實地丈量後予以紀錄，告訴人指稱警方製作
    之草圖煞車痕略為彎曲，且長僅七點五公尺，並請求調閱草
    圖云云，自屬無據。且告訴人此部分之爭執，亦與被告應負
    之過失傷害刑責及全案情節並無影響。(3)刑法第六十二條之
    所謂發覺，係指有偵查犯罪職權之公務員已知悉犯罪事實與
    犯罪之人而言（最高法院七十五年台上字第一六三四號判例
    ）。本件車禍發生後，報案人或勤指中心轉來資料未報明肇
    事人姓名，處理人員前往現場處理時，被告在場，並當場承
    認為肇事人，有臺北縣政府警察局新店分局道路交通事故肇
    事人自首情形紀錄表可憑（同上偵查卷第二二頁），足徵警
    員到場時並不知悉被告之身分及是否為肇事人，被告既在警
    員發覺之前在現場承肇事，嗣後並接受裁判，核與自首之要
    件相當，上訴意指指稱非被告主動報警自首云云，亦無可取
    。(4)原判決經審酌被告並無前科，素行良好，其雖有過失，
    惟告訴人亦與過失，告訴人所受傷勢尚屬輕微，被告肇事後
    僅坦認部分過失犯行，已給付急診費用新台幣四百元予告訴
    人，惟雙方就賠償金額並無共識致未能和解等一切情狀，量
    處被告拘役四十日，經核其量刑亦屬平允，並明顯違反比例
    原則及量刑無過輕情事。(5)告訴人另指稱其發現之新證據空
    照相片可證寶橋路二三五巷為二線車道，警方現場圖竟未標
    明，以致鑑定委員會、覆議委員會及原審均誤判云云。惟查
    本案之肇事地點為寶橋路二三五巷與寶橋路河堤（俗稱河堤
    路）交會之無號誌交叉路口，並非在寶橋路二三五巷巷內，
    有現場照片可稽，故寶橋路二三五巷是否設有行車分向線，
    與本件車禍肇事責任歸屬之判斷無關，告訴人所指亦與全案
    情節不生影響。(6)綜上所述，本件檢察官之上訴為無理由，
    應予駁回。
據上論結，應依刑事訴訟法第三百七十三條、第三百六十八，判
決如主文。
本案經檢察官林慶宗到庭執行職務。
中    華    民    國    95    年    4     月    21    日
                  交通法庭  審判長法  官  林堭儀
                                  法  官  陳憲裕
                                  法  官  宋  祺
以上正本證明與原本無異。
不得上訴。
                                  書記官  吳鎮鑫
中    華    民    國    95    年    4     月    21    日
附錄：本案論罪科刑法條全文
刑法第284條
(過失傷害罪)
因過失傷害人者，處6月以下有期徒刑、拘役或500元以下罰金，
致重傷者，處1年以下有期徒刑、拘役或500元以下罰金。
從事業務之人，因業務上之過失傷害人者，處1年以下有期徒刑
、拘役或1千元以下罰金，致重傷者，處3年以下有期徒刑、拘役
或2千元以下罰金。


司法院資訊處製作；財團法人民間司法改革基金會備份。
